臺灣彰化地方法院民事判決
110年度重訴字第109號
原      告  黃柏誠  
訴訟代理人  吳乃馨  
被      告  劉柏舟  
特別代理人  劉聖宏  

上列當事人間請求分割共有物事件，本院於民國111年3月24日言
詞辯論終結，判決如下：
    主  文
兩造共有坐落彰化縣○○市○○段○○○○○○○○地號等二筆土地，准予合
併分割，分割方法如附圖（即彰化縣彰化地政事務所民國一一一
年二月十五日彰土測字第三五二、三五三號土地複丈成果圖）所
示，即編號A部分面積二七七點三三平方公尺土地分歸被告取得
；編號B部分面積二七七點三三平方公尺土地分歸原告取得。
訴訟費用由兩造各負擔二分之一。
    事  實  及  理  由
壹、程序事項：
    訴狀送達後，原告不得將原訴變更或追加他訴，但被告同意
    者不在此限，民事訴訟法第255條第1項第1款定有明文。查
    本件原告起訴請求分割兩造共有坐落彰化縣○○市○○段000地
    號土地，嗣於111年2月7日本院言詞辯論期日中，追加請求
    合併分割同段255地號土地，且為被告同意（見本院卷第85
    至86頁），核與首揭規定相符，應予准許。 
貳、實體事項：
一、原告主張：兩造共有坐落彰化縣○○市○○段000○000地號、面
    積分別為101.16、453.5平方公尺土地（下合稱系爭2筆土地
    ）均為道路用地，兩造之應有部分比例各2分之1。兩造就系
    爭2筆土地未訂有不分割之契約或約定不分割之期限，然就
    分割方法未能達成協議，爰依民法第823條第1項、第824條
    第2項等規定，請求依附圖所示方案，合併分割系爭2筆土地
    等語，並聲明：如主文第1項所示。
二、被告陳稱同意附圖所示分割方案等語。
三、得心證之理由：
(一)各共有人，除法令另有規定外，得隨時請求分割共有物。但
    因物之使用目的不能分割或契約訂有不分割之期限者，不在
    此限，共有人相同之數不動產，除法令另有規定外，共有人
    得請求合併分割，民法第823條第1項、第824條第5項定有明
    文。查系爭2筆土地均為道路用地，為兩造所共有，應有部
    分比例各2分之1，為共有人相同之數不動產，兩造間並無不
    得分割之約定，亦無因物之使用目的不能分割情形等事實，
    業據原告提出系爭2筆土地之土地登記第一、三類、地籍圖
    謄本及土地使用分區證明書各1份（見本院卷第15至19、29
    、95頁）為證，且為被告所不爭執。然兩造於起訴前就分割
    方法無法達成協議，則原告依首開規定，請求合併分割系爭
    2筆土地，自屬有據。
(二)共有物之分割，依共有人協議之方法行之。分割之方法，不
    能協議決定者，法院得因任何共有人之聲請，以原物分配於
    各共有人，民法第824條第1項、第2項第1款前段定有明文。
    又法院裁判分割共有物，應斟酌共有人之應有部分比例、各
    共有人之意願、土地之價值、現有使用狀況、經濟效用、對
    外通行問題、各共有人所分得之土地能否為適當之利用，及
    各共有人間有無符合公平之原則等因素為通盤考量，以定一
    適當公允之方法為分割。
(三)查系爭255地號土地面積為101.16平方公尺；系爭263地號土
    地面積453.50平方公尺，均為道路用地，合併後地形呈左彎
    向上之L型鏡面，東西向長於南北向，此有土地登記第一、
    三類、地籍圖謄本及土地使用分區證明書各1份（見本院卷
    第15至19、29、95頁）可參。又系爭土地鋪設水泥路面，南
    側由訴外人興建鐵皮圍牆，圍牆前方由被告放置盆栽；被告
    所有房屋坐落於同段258地號土地，門牌號碼為彰化縣○○市○
    ○路0段00巷00號，被告在系爭土地西側種植一棵樹木等情，
    業經本院會同彰化縣彰化地政事務所測量人員至現場履勘屬
    實，此有本院勘驗筆錄、原告所提之現場簡圖各1紙及現場
    照片5幀附卷足憑，且有彰化縣彰化地政事務所110年8月4日
    彰土測字第1787號土地複丈成果圖1紙（即本判決附圖一，
    見本院卷第61至69、75頁）在卷可參。本件原告請求原物分
    割，被告對此亦均未爭執，而系爭土地依原物分割，並無困
    難，應准許之。又本院審酌附圖所示方案，按兩造應有部分
    比例分配土地，且被告分得土地與其所有房屋之坐落基地相
    鄰，便於利用，且兩造均表示同意該方案，是認該方案應屬
    適當可採。
四、綜上所述，原告依民法第823條第1項、第824條第2項、第5
    項等規定，請求裁判分割系爭2筆土地，係屬有據，且依附
    圖所示方法分割，為適當公允。
五、分割共有物之訴，核其性質，兩造本可互換地位，本件原告
    起訴雖於法有據，然被告之應訴乃法律規定所不得不然，其
    所為抗辯自為伸張或防衛權利所必要，且本件分割結果，共
    有人均蒙其利，是以本件訴訟費用應由兩造按其等就系爭2
    筆土地應有部分比例分擔較為公允，爰判決如主文第2項所
    示。
六、本件事證已臻明確，兩造其餘主張陳述，經審酌與判決結果
    不生影響，爰不另一一論述，附此敘明。
七、訴訟費用負擔之依據：民事訴訟法第80條之1、第85條第1項
    但書。
中　　華　　民　　國　　111 　年　　4 　　月　　7 　　日
                  民事第三庭    法　官　鍾孟容
以上正本係照原本作成。
如對判決上訴，應於判決送達後20日內向本院提出上訴狀。如委
任律師提起上訴者，應一併繳納上訴審裁判費。
中　　華　　民　　國　　111 　年　　4 　　月　　7 　　日
                      　　　    書記官　張茂盛